臺灣臺南地方法院臺南簡易庭民事判決
110年度南簡字第1663號
原      告  財政部國有財產署南區分署

法定代理人  黃莉莉
訴訟代理人  李政學
            黃耀光
上  一  人
複  代理人  曾友和
被      告  莊再發


上列當事人間請求給付使用補償金事件，本院於民國111年4月12
日言詞辯論終結，判決如下：
    主      文
被告應給付原告新臺幣134,148元，及自民國110年10月23日起至
清償日止，按週年利率百分之5計算之利息。
被告應給付原告自民國110年10月1日起至返還坐落臺南市○區○○
段000○0○000○0地號土地之日止，按年依「上開土地當年度申報
地價乘以遭佔用土地面積（上開436之6地號土地遭佔面積為32平
方公尺，437之8地號土地遭佔面積為70.21平方公尺）乘以年息
百分之5」計算之金額。
訴訟費用由被告負擔。
本判決得假執行。
    事實及理由
一、被告經合法通知，未於言詞辯論期日到場，核無民事訴訟法
    第386條所列各款情形，爰依原告之聲請，由其一造辯論而
    為判決。
二、原告主張：坐落臺南市○區○○段000○0地號（面積32平方公尺
    ）、437之8地號土地（面積70.21平方公尺，上開二土地下
    合稱系爭土地，如需區辨，各以地號稱之）為原告所管理之
    國有土地，被告未經原告同意擅自於系爭土地上搭建門牌號
    碼臺南市○區○○路0段00號房屋，無權占用系爭土地，且自民
    國109年8月1日起即未繳納使用補償金。依國有非公用不動
    產被占用處理要點及國有非公用不動產使用補償金計收基準
    表之標準，系爭土地每月使用補償金應按土地公告地價乘以
    占用面積乘以百分之5除以12計收，故自109年8月1日起至11
    0年9月30日止之使用補償金共計新臺幣（下同）134,148元
    （詳附表），爰依不當得利之法律關係提起本訴，並聲明：
    1.被告應給付原告134,148元，及自起訴狀繕本送達翌日起
    至清償日止，按週年利率百分之5計算之利息。2.被告應自1
    10年10月1日起至返還系爭土地之日止，按年給付原告以系
    爭土地當年度申報地價×佔用土地面積（436之6地號土地遭
    佔面積為32平方公尺，437之8地號土地遭佔面積為70.21平
    方公尺，合計為102.21平方公尺）×百分之5（年租率）計算
    之金額。
三、被告未於言詞辯論期日到場，亦未提出書狀作何聲明或陳述
    。
四、原告主張之上揭事實，業據提出與所述相符之土地建物查詢
    資料、地籍圖查詢資料、國有土地勘查表、國有土地使用補
    償金歸檔計算表等件為證（見本院調字卷第15至28頁），並
    經本院至現場履勘確認系爭土地占有現況（見本院卷第49至
    53頁勘驗筆錄）；而被告對於原告主張之事實，已於相當時
    期受合法之通知，未於言詞辯論期日到場，亦未提出任何書
    狀或證據資料爭執上情，依民事訴訟法第208條第3項前段準
    用同條第1項之規定，應視同自認，是依上開證據調查結果
    ，堪信原告主張為真實。
五、按無法律上原因而受有利益，致他人受損害者，應返還其利
    益，民法第179條前段定有明文。而無權占有他人土地，可
    能獲得相當於租金之利益，為社會通常之觀念。又依土地法
    第105條準用第97條第1項規定，城市地方土地之租金，以不
    超過土地申報總價額年息百分之10為限；所謂土地總價額，
    係以法定地價為準，即土地所有人依法所申報之地價，土地
    法第148條、土地法施行法第25條分別定有明文。又所謂年
    息百分之10為限，乃指基地租金之最高限額而言，並非必須
    照申報價額年息百分之10計算之，尚須斟酌基地之位置，工
    商繁榮程度、使用人利用基地之經濟價值、所受利益，彼等
    關係及社會感情等情事，以為決定。經查，被告無正當權源
    ，占有使用原告所管理之系爭土地，原告自得請求被告給付
    相當於租金之不當得利。又「占用期間使用補償金，應按法
    令規定之租金標準計算，向實際占有人追收」、「土地每年
    以當期土地申報地價總額乘以百分之5計收」，為國有非公
    用不動產占用處理要點第7點、該要點所附之國有非公用不
    動產使用補償金計收基準表項次一所明定。是原告依不當得
    利之規定及上開補償金計算基準，請求被告給付其因占有系
    爭土地，自109年8月1日起至110年9月30日止間所得之不當
    得利合計134,148元（計算式詳附表），及自110年10月1日
    起至返還系爭土地之日止，按年以系爭土地當年度申報地價
    ×佔用土地面積（436之6地號土地面積為32平方公尺，437之
    8地號土地面積為70.21平方公尺，合計為102.21平方公尺）
    ×百分之5計算之不當得利，均屬有據，應予准許。又給付無
    確定期限者，債務人於債權人得請求給付時，經其催告而未
    為給付，自受催告時起，負遲延責任。其經債權人起訴而送
    達訴狀，或依督促程序送達支付命令，或為其他相類之行為
    者，與催告有同一之效力。遲延之債務，以支付金錢為標的
    者，債權人得請求依法定利率計算之遲延利息；應付利息之
    債務，其利率未經約定，亦無法律可據者，週年利率為百分
    之5，民法第229條第2項、第233條第1項前段及第203條分別
    定有明文。查原告請求被告給付之上開134,148元，未定有
    給付之期限，則其請求自起訴狀繕本送達被告之翌日即110
    年10月23日（見本院調字卷第47頁送達證書）起至清償日止
    ，按週年利率百分之5計算之利息，亦屬有據。爰判決如主
    文第一、二項所示。
六、本件係屬民事訴訟法第427條第1項簡易訴訟事件所為被告敗
    訴之判決，依同法第389條第1項第3款規定，應依職權宣告
    假執行。
七、據上論結，本件原告之訴為有理由，依民事訴訟法第436條
    第2項、第385條第1項前段、第78條、第87條第1項、第389
    條第1項第3款，判決如主文。
中　　華　　民　　國　 111　　年　 　4　　月　　19　　日
                  臺南簡易庭  法　官　張玉萱  張玉萱
以上正本係照原本作成。
如不服本判決，應於送達後20日內，向本院提出上訴狀並表明上
訴理由，如於本判決宣示後送達前提起上訴者，應於判決送達後
20日內補提上訴理由書（須附繕本），如委任律師提起上訴者，
應一併繳納上訴審裁判費。
中　　華　　民　　國　　111 　年　　4 　　月　　20　　日
                              書記官  鄭伊汝

附表（元以下無條件捨去）    編號 占用期間 不動產標示    臺南市○區○○段000○0地號土地 臺南市○區○○段000○0地號土地 1 109年8月至109年12月 22,500元×32平方公尺×0.05÷12×5＝15,000元 22,500元×70.21平方公尺×0.05÷12×5＝32,910元 2 110年1月至110年6月 22,500元×32平方公尺×0.05÷12×6＝18,000元 22,500元×70.21平方公尺×0.05÷12×6＝39,492元 3 110年7月至110年9月 22,500元×32平方公尺×0.05÷12×3＝9,000元 22,500元×70.21平方公尺×0.05÷12×3＝19,746元 合計：134,148元